【裁判字號】    92,台非,260
【裁判日期】    920717
【裁判案由】    違反毒品危害防制條例
【裁判全文】
最高法院刑事判決                                九十二年度台非字第二六○號
    上訴人  最高法院檢察署檢察總長
    被  告  甲○○
                    獄執行中）
右上訴人因被告違反毒品危害防制條例案件，對於台灣新竹地方法院中華民國八十九
年十二月六日第一審確定裁定（八十九年度毒聲字第二八二五號），認為違法，提起
非常上訴，本院判決如左：
    主  文
原裁定撤銷。
檢察官之聲請駁回。
    理  由
非常上訴理由稱：「一、按科刑確定判決有同等效力之確定裁定，如發現有違背法令
情事，得提起非常上訴；又保安處分係對受處分人將來之危險性所為拘束其身體、自
由等之處置，以達教化與治療之目的，為刑罰之補充制度，故依毒品危害防制條例所
為強制戒治等相關之確定裁定，屬於拘束人身自由之保安處分，自與科刑確定判決有
同等之效力，如有違背法令，自得提起非常上訴。另判決不適用法則或適用不當者為
違背法令，刑事訴訟法第三百七十八條定有明文。又犯毒品危害防治條例第十條之罪
者，檢察官或少年法庭應先將被告或少年送勒戒處所觀察、勒戒，其期間不得逾一月
。經觀察、勒戒後，無繼續施用毒品傾向者，應由檢察官為不起訴之處分或由少年法
庭為不付審理之裁定；有繼續施用毒品之傾向者，由檢察官聲請法院或由少年法庭裁
定令入戒治處所施以強制戒治，其期間為一年。依前項規定為不起訴之處分或不付審
理之裁定後，五年內再犯第十條之罪，經觀察、勒戒後，認有繼續施用毒品之傾向或
三犯以上者，不適用前項之規定。但應由檢察官聲請法院或由少年法庭裁定先令入戒
治處所施以強制戒治；依第二十條第二項強制戒治期滿或交付保護管束期滿，應由檢
察官為不起訴之處分或由少年法庭為不付審理之裁定。依前項規定為不起訴之處分或
不付審理之裁定後，五年內再犯第十條之罪，經觀察、勒戒後，認有繼續施用毒品之
傾向或三犯以上者，不適用前項之規定。但應由檢察官聲請法院或由少年法庭裁定先
令入戒治處所施以強制戒治；毒品危害防制條例第二十條第一項第二項第三項、第二
十三條分別定有明文。查本件被告丙○○於八十九年六月二十三日十二時往前回溯九
十六小時內之某時，在不詳地點施用第二級毒品安非他命，經警查獲。因被告前未曾
施用毒品，應依上開毒品危害防制條例之規定，聲請觀察、勒戒。經觀察、勒戒後，
無繼續施用毒品傾向者，應由檢察官為不起訴之處分；有繼續施用毒品之傾向者，始
由檢察官聲請法院裁定令入戒治處所施以強制戒治。乃台灣新竹地方法院檢察署檢察
官誤引乙○○（麟）（被告甲○○之攣生兄弟）之前科資料，以被告前因一犯施用毒
品案件，經強制戒治期滿，由台灣新竹地方法院檢察署於八十九年二月十三日以八十
九年度戒毒偵字第一二號為不起訴處分在案，五年內再犯毒品危害防制條例第十條之
罪，聲請送戒治處所施以強制戒治。原審不察，逕行裁定令入戒治處所施以強制戒治
一年，核與上開條例之規定不合，顯有認定事實與卷附之證據不符及適用法則不當之
違法。二，案經確定，爰依刑事訴訟法第四百四十一條、第四百四十三條提起非常上
訴，以資糾正。」等語。
本院按判決不適用法則或適用不當者，為違背法令，刑事訴訟法第三百七十八條定有
明文。又犯民國九十二年七月九日修正公布前毒品危害防制條例第十條之罪者，檢察
官或少年法庭應先將被告或少年送勒戒處所觀察、勒戒，其經觀察、勒戒後有繼續施
用毒品之傾向者，由檢察官聲請法院或少年法庭裁定令入戒治處所施以強制戒治，同
條例第二十條第一項、第二項規定甚明。再者，依同條例第二十條第二項強制戒治期
滿或交付保護管束期滿，應由檢察官為不起訴之處分或由少年法庭為不付審理之裁定
；依前項規定為不起訴處分或不付審理之裁定後，五年內再犯第十條之罪者，不適用
前項之規定，但應由檢察官聲請法院或由少年法庭裁定先令入戒治處所施以強制戒治
，同條例第二十三條第一項、第二項亦定有明文。申言之，如係第一次施用毒品者，
檢察官或少年法庭應先將被告或少年送勒戒處所觀察、勒戒，其經觀察、勒戒後有繼
續施用毒品之傾向者，始由檢察官聲請法院或由少年法庭裁定令入戒治處所施以強制
戒治。本件原裁定依檢察官之聲請，認定被告前因施用毒品，經強制戒治期滿，由台
灣新竹地方法院檢察署檢察官以八十九年度戒毒偵字第一二號為不起訴處分後，復於
八十九年六月二十三日中午十二時許往前回溯九十六小時內某時，施用第二級毒品，
乃引用前開修正前毒品危害防制條例第二十三條第二項，裁定應令入戒治處所施以強
制戒治一年確定。然查被告前未曾因施用毒品案件，經強制戒治期滿後由檢察官為不
起訴處分，原裁定所引上開施用毒品經強制戒治期滿後，由台灣新竹地方法院檢察署
檢察官以八十九年度戒毒偵字第一二號為不起訴處分者，乃被告之攣生兄弟丁○○之
前科資料，此有該案卷及卷附之刑案資料查註紀錄表可稽。被告前既未曾因施用毒品
案件，經強制戒治期滿後由檢察官為不起訴處分，依上開毒品危害防制條例之規定，
檢察官就本件原不得逕向法院聲請先令入戒治處所施以強制戒治，乃檢察官誤為前開
聲請，原法院不察，遽依前揭修正前毒品危害防制條例第二十三條第二項之規定，准
其聲請，顯有適用法則不當之違法。案經確定，且於被告不利，非常上訴執以指摘，
洵有理由，應由本院將原裁定撤銷，另諭知檢察官之聲請駁回，以資救濟。
據上論結，應依刑事訴訟法第四百四十七條第一項第一款，判決如主文。
中      華      民      國    九十二    年      七      月     十七     日
                              最高法院刑事第六庭
                                  審判長法官  吳  雄  銘
                                        法官  池  啟  明
                                        法官  石  木  欽
                                        法官  郭  毓  洲
                                        法官  吳  三  龍
      右正本證明與原本無異
                                              書  記  官
中      華      民      國    九十二    年      七      月    二十二    日
                                                                   ｍ


司法院資訊處製作；財團法人民間司法改革基金會備份。
